【裁判字號】    98,訴,2615
【裁判日期】    980831
【裁判案由】    毒品危害防制條例
【裁判全文】
臺灣板橋地方法院刑事判決              98年度訴字第2615號
公  訴  人  臺灣板橋地方法院檢察署檢察官
被      告  甲○○
上列被告因違反毒品危害防制條例案件，經檢察官提起公訴（98
年度毒偵緝字第366 號），被告於本院準備程序進行中，就被訴
犯罪事實為有罪之陳述，本院告知簡式審判程序之旨，並聽取其
與公訴人之意見後，經合議庭裁定由受命法官獨任進行簡式審判
程序審理後，判決如下：
    主  文
甲○○施用第一級毒品，累犯，處有期徒刑拾月；又施用第二級
毒品，累犯，處有期徒刑陸月。應執行有期徒刑壹年貳月。
   事  實
一、甲○○前於民國89年間因施用毒品案件，經本院裁定送勒戒
    處所觀察、勒戒後，認有繼續施用毒品傾向，復經本院裁定
    送戒治處所施以強制戒治，而於90年6 月7 日停止戒治處分
    出所，所餘戒治期間付保護管束，並於90年12月21日期滿，
    並由本院以89年度少調字第2026號為不付審理之裁定確定。
    又於92年間因施用毒品案件，經本院以95年度訴緝字第13號
    刑事判決分別處有期徒刑1 年4 月、10月確定；復於94年間
    因偽造文書案件，經本院以95年度易字第786 號刑事判決處
    有期徒刑5 月確定；嗣上開三罪刑經本院以95年度聲字第28
    18號刑事裁定定應執行有期徒刑2 年4 月確定，且經本院以
    96年度聲減字第394 號刑事裁定各減為有期徒刑8 月、5 月
    及2 月15日，並定應執行有期徒刑1 年2 月確定，迨於96年
    7 月16日因縮短刑期期滿執行完畢出監（於本案構成累犯）
    。再於96年間因施用毒品案件，經本院以97年度訴字第254
    號刑事判決分別處有期徒刑10月及6 月，並定應執行有期徒
    刑1 年2 月確定（現在監服刑中）。
二、詎其仍不知悔改，猶於前開強制戒治執行完畢釋放出所後5
    年內已再犯施用毒品被追訴處罰後，竟分別基於施用第一級
    毒品海洛因（下稱海洛因）及施用第二級毒品甲基安非他命
    （下稱甲基安非他命）之犯意，於97年9 月3 日某時許（起
    訴書誤載為「97年9 月4 日」，茲予更正），在臺北市○○
    ○路60 8號2 樓，分別以注射針筒注射靜脈之方式施用海洛
    因1 次，及將甲基安非他命分別放入玻璃球內用火燒烤成煙
    霧後吸取煙氣之方式施用甲基安非他命1 次；嗣於翌日即同
    年月4 日下午1 時許，在上址，為警查獲，且採集其尿液送
    驗，結果呈海洛因代謝物之嗎啡及安非他命、甲基安非他命
    陽性反應，始查知上情。
三、案經臺北市政府警察局大同分局報告臺灣板橋地方法院檢察
    署檢察官偵查起訴。
    理  由
壹、程序方面：本件被告甲○○所犯係死刑、無期徒刑、最輕本
    刑3 年以上有期徒刑以外之罪，其於準備程序就前揭被訴事
    實為有罪之陳述，經法官告知簡式審判程序之旨，並聽取其
    與公訴人之意見後，本院認無不得或不宜改依簡式審判程序
    進行之處，爰依刑事訴訟法第273 條之1 第1 項、第284 條
    之1 之規定，由本院合議庭裁定本件由受命法官獨任進行簡
    式審判程序，合先敘明。
貳、實體方面：
一、上開事實，業據被告於警詢、偵訊及本院訊問時自白不諱，
    且被告於前開時間採集之尿液經送驗，結果呈海洛因代謝物
    之嗎啡及安非他命、甲基安非他命陽性反應乙節，此有台灣
    尖端先進生技醫藥股份有限公司出具報告日期2008/09/19之
    濫用藥物檢驗報告及臺北市政府警察局偵辦毒品案件尿液檢
    體委驗單各乙份（詳見偵查卷第5 、7 頁）在卷可稽。又按
    海洛因經注射或吸入人體後，約80% 於24小時內自尿中排出
    ，且尿液中能否驗出嗎啡陽性反應與其投與量、投與途徑、
    採尿時間、個人體質及檢測方法之靈敏度有關，國外曾有文
    獻報導注射6 毫克之海洛因鹽酸鹽，其代謝物嗎啡之平均可
    檢出時限約為26小時；另甲基安非他命經口服投與後約70%
    於24小時內自尿中排出，約90% 於96小時內自尿中排出，由
    於甲基安非他命成分之檢出與其投與方式、投與量、個人體
    質、採尿時間與檢測儀器之精密度等諸多因素有關，因此僅
    憑尿液中呈安非他命陽性反應，並無法確實推算吸食時間距
    採集時間之長短，惟依上述資料推斷，最長可能不會超過4
    日等情，業經行政院衛生署藥物食品檢驗局於81年9 月8 日
    以藥檢壹字第8114885 號、81年2 月8 日（81）藥檢壹字第
    001156號函示明確，則被告上開時間所採集之尿液送驗結果
    既有海洛因代謝物之嗎啡及安非他命、甲基安非他命之陽性
    反應，顯見被告在經警採尿時往前回溯26、96小時內之某時
    （惟應扣除為警查獲後至採尿時止人身自由受拘束期間），
    確有施用第一級毒品海洛因及第二級毒品甲基安非他命之犯
    行至明。故被告之自白核與事實相符，應堪予採信。是本案
    事證已臻明確，被告犯行洵堪認定，應予依法論科。
二、論罪科刑部分：
(一)、按施用毒品經觀察、勒戒或強制戒治執行完畢釋放後，5 年
    後再施用毒品，應適用毒品危害防制條例第20條第1 、2 項
    之規定，同條例第20條第3 項定有明文。又按於92年7 月9
    日新修正之毒品危害防制條例刪除二犯及三犯之規定，一改
    修法前繁雜之處遇程序，僅將施用毒品者簡化區分為初犯、
    再犯，並認施用毒品者係屬病患性犯人，以觀察、勒戒戒除
    其身癮，並以強制戒治去除其心癮。經觀察、勒戒或強制戒
    治執行完畢釋放後，若係5 年後再犯該條例第10條施用毒品
    罪者，與同條例第20條第1 項、第2 項關於「初犯」之處理
    方式相同，檢察官應先聲請法院裁定令被告入勒戒處所觀察
    、勒戒，並視有無繼續施用毒品傾向，決定應予釋放、為不
    起訴之處分，或應聲請法院裁定令入勒戒處所強制戒治；若
    係5 年內「再犯」同條例第10條施用毒品罪者，依同條例第
    23條第2 項規定，檢察官則應依法追訴。觀諸該條例第20條
    第3 項之修正理由：「觀察、勒戒或強制戒治5 年後再犯者
    ，顯見前所實施之觀察、勒戒或強制戒治已足以遮斷其施用
    毒品之癮，為期自新及協助其戒除毒癮，對此5 年後再犯者
    ，爰明定仍適用初犯之規定，先經觀察、勒戒、強制戒治之
    程序。」及同條例第23條第2 項之修正理由：「為配合簡化
    施用毒品犯之刑事處遇程序，並鑑於經觀察、勒戒或強制戒
    治執行完畢釋放後5 年內再犯者，其再犯率甚高，原據以實
    施之觀察、勒戒及強制戒治既已無法收其實效，自應施以刑
    事處遇。」顯然如施用毒品者係前經觀察、勒戒或強制戒治
    等治療程序執行完畢5 年後，始再施用毒品之「初犯」，因
    前所執行之觀察、勒戒或強制戒治已足收戒除毒癮之效，自
    應重新執行觀察、勒戒或強制戒治等治療程序，並於治療程
    序執行完畢後，由檢察官為不起訴處分，毋庸對之追訴處罰
    ；反之，在「再犯」之情形，因其先前所為治療程序顯未能
    收戒斷毒癮之效，且考量施用毒品者之再犯率偏高，乃簡化
    其刑事處遇程序，而逕予追訴處罰，不再施以治療程序。參
    酌上開立法理由，修正毒品危害防制條例就施用毒品者，祇
    於「初犯及5 年後再犯」二種情形，有其追訴條件之限制，
    即須於初犯經觀察、勒戒或強制戒治釋放後，5 年內均無施
    用毒品之行為，始能認其前所實施之觀察、勒戒或強制戒治
    已足遮斷毒癮，而得於5 年後再犯時，再予適用初犯之規定
    ，重行觀察、勒戒等程序。倘5 年內已經再犯，被依法追訴
    處罰，縱其第三次（或第三次以上）施用毒品之時間在初犯
    釋放5 年以後，即與「5 年後再犯」之情形有別，且因已於
    「5 年內再犯」，顯見其再犯率甚高，原實施觀察、勒戒或
    強制戒治，已無法收其實效，而無5 年戒斷期之存在，自無
    再經觀察、勒戒或強制戒治之必要，應由檢察官逕行起訴，
    始符新法修正之本旨，最高法院95年度臺上字第1071號、95
    年度臺非字第59號判決意旨可資參照。經查，被告有上開事
    實欄一所示施用毒品之前科，此有臺灣高等法院被告前案紀
    錄表及上開判決書各乙份在卷可稽，是被告於強制戒治執行
    完畢釋放後5 年以內已再犯被依法追訴處罰如上所述，則揆
    諸前揭判決意旨，本件檢察官起訴被告施用第一、二級毒品
    ，符合上開規定，合先敘明。
(二)、按海洛因及甲基安非他命依毒品危害防制條例第2 條第2 項
    第1 、2 款之規定，分別係屬第一、二級毒品，故核被告所
    為，係犯毒品危害防制條例第10條第1 項之施用第一級毒品
    罪及同條例第10條第2 項之施用第二級毒品罪。又被告持有
    海洛因、甲基安非他命分別係供己施用，則其持有之低度行
    為，為施用毒品之高度行為所吸收，均不另論罪。復被告所
    犯二罪之間，犯意各別，行為互殊，應予分論併罰。再查，
    被告於92年間因施用毒品案件，經本院以95年度訴緝字第13
    號刑事判決分別處有期徒刑1 年4 月、10月確定；復於94年
    間因偽造文書案件，經本院以95年度易字第786 號刑事判決
    處有期徒刑5 月確定；嗣上開三罪刑經本院以95年度聲字第
    28 18 號刑事裁定定應執行有期徒刑2 年4 月確定，且經本
    院以96年度聲減字第394 號刑事裁定各減為有期徒刑8 月、
    5 月及2 月15日，並定應執行有期徒刑1 年2 月確定，迨於
    96年7 月16日因縮短刑期期滿執行完畢出監在案，此有上開
    紀錄表可證，是其於受有期徒刑執行完畢後5 年內故意再犯
    有期徒刑以上之前揭二罪，均為累犯，各應依刑法第47條第
    1 項之規定，加重其刑。
(三)、爰審酌被告前有多次施用毒品之犯行，仍不知悔悟，故態復
    萌，再次施用毒品，無視於毒品對於自身健康之戕害及國家
    對於杜絕毒品犯罪之禁令，惟審酌被告犯後坦承犯行，態度
    尚佳，及施用毒品者均具有相當程度之生理成癮性及心理依
    賴性，戒除不易，且犯罪心態與一般刑事犯罪之本質不同，
    非難性較低等一切情狀，分別量處如主文所示之刑，並定應
    執行之刑，以資懲儆。
據上論斷，應依刑事訴訟法第273 條之1 第1 項、第299 條第1
項前段，毒品危害防制條例第10條第1 項、第2 項，刑法第11條
前段、第47條第1 項、第51條第5 款，判決如主文。
本案經檢察官江祐丞到庭執行職務
中    華    民    國    98    年    8     月    31    日
                  刑事第十七庭法  官  饒金鳳
以上正本證明與原本無異。
如不服本判決，應於判決送達後10日內，向本院提出上訴書狀，
且上訴書狀應敘述具體理由，而上訴書狀未敘述上訴理由者，應
於上訴期間（即自收受判決書之翌日起算10日）屆滿後20日內補
提理由書。
                              書記官  王春森
中    華    民    國    98    年    8     月    31    日
附錄本案論罪科刑之法律條文：
毒品危害防制條例第10條：
施用第一級毒品者，處6 月以上5 年以下有期徒刑。
施用第二級毒品者，處3 年以下有期徒刑。


司法院資訊處製作；財團法人民間司法改革基金會備份。
